【裁判字號】    98,簡上,1540
【裁判日期】    990528
【裁判案由】    傷害等
【裁判全文】
臺灣板橋地方法院刑事判決            98年度簡上字第1540號
上  訴  人
即  被  告  丙○
選任辯護人  黃啟逢律師
上列上訴人因傷害等案件，不服本院中華民國98年11月17日98年
度簡字第9000號第一審簡易判決（聲請簡易判決處刑案號：臺灣
板橋地方法院檢察署98年度偵字第15933 號），提起上訴，本院
管轄之第二審合議庭判決如下：
    主  文
原判決關於傷害部分撤銷。
丙○傷害人之身體，處拘役貳拾日，如易科罰金，以新臺幣壹仟
元折算壹日。
其他上訴駁回。
    事  實
一、丙○基於無故侵入住宅之犯意，於民國98年4 月11日21時許
    ，未經其友人乙○○之同意，無故侵入乙○○位於臺北縣泰
    山鄉○○街17號之1 （2 樓）之住處內，適乙○○於住處浴
    室內沐浴完畢正在穿衣服，丙○竟擅自將浴室門打開，並基
    於傷害他人身體之犯意，徒手抓住並拉扯乙○○右手，致乙
    ○○受有右手腕瘀傷之傷害。
二、案經乙○○訴由臺北縣政府警察局新莊分局移請臺灣板橋地
    方法院檢察署檢察官偵查並聲請簡易判決處刑。
    理  由
一、訊據上訴人即被告丙○固坦承曾於上開時、地並未事先告知
    告訴人乙○○，即自行進入告訴人住處之事實，惟矢口否認
    有何無故侵入住宅及傷害之犯行，辯稱：伊與告訴人是男女
    朋友，告訴人曾經給伊她的住處鑰匙，可見告訴人已經同意
    讓伊隨時進入住處，伊當天晚上到告訴人家裡是要拜拜，有
    遇到告訴人，但沒有拉告訴人的手，不知道告訴人為何會受
    傷云云。經查：
  (一)證人即告訴人乙○○於本院審理時具結證稱：伊不知道98年
    4 月11日晚間被告為何到伊住處，伊和被告的太太很好，伊
    之前曾給過被告太太家裡的鑰匙，讓她想到伊家裡燒香拜拜
    可以自己去，伊家裡並沒有對不特定人開放來拜拜，要到伊
    家裡拜拜的人要得到伊的同意，是因為伊和被告太太很熟，
    才給她鑰匙自由進出，伊只有同意被告的太太使用該鑰匙，
    她其他的家人不能使用，伊以前也有給過被告伊家裡的鑰匙
    ，因為被告說要來伊家裡燒香比較方便，伊就給他1 支鑰匙
    ，但後來伊覺得被告怪怪的，就主動把給他的鑰匙要回來，
    是在本案發生前約1 年要回來的，要回鑰匙的用意是不想讓
    被告出入伊家裡，本案發生時伊住家的門鎖沒有遭到破壞，
    被告可能是拿鑰匙開門進來的，當天伊洗好澡打算穿衣服時
    ，被告就直接打開浴室門進入，對伊拉拉扯扯，手腕瘀傷是
    拉扯時發生的，伊就跑到伊房間，躲了約半個小時才出來，
    出來時被告人就不見等語（見本院99年5 月4 日審判筆錄）
    ，核與其於警、偵訊時所述被告當天未經其同意即自行進入
    其住處，並抓住伊右手導致伊右手腕瘀傷等語大致相符；而
    被告亦曾於警詢時坦承：伊曾於98年4 月11日21時許進入告
    訴人住處，並稍微打開浴室門，當時告訴人在浴室內，伊在
    廚房外稍微碰到告訴人手臂等語（見偵卷第5 頁），復於偵
    訊時供稱：（案發當天）伊有進入告訴人住處，沒有經過她
    的同意等語（見偵卷第23頁），此外，並有告訴人亞東紀念
    醫院診斷證明書1 份及其右手腕瘀傷照片2 張附卷可稽，足
    認被告確有於上開時、地未經告訴人同意侵入告訴人住處並
    拉扯導致告訴人右手腕瘀傷之行為，被告辯稱並未傷害告訴
    人云云，不足採信。
  (二)又被告雖辯稱：伊與告訴人為男女朋友，告訴人曾經給伊她
    的住處鑰匙，可見告訴人已經同意讓伊隨時進入住處，伊當
    天進入告訴人住處不算無故侵入住宅云云，並提出其所有之
    門號0000000000號行動電話自97年11月9 日至98年4 月2 日
    間通話明細及以證人甲○○之證詞為證。惟查，證人甲○○
    固於本院審理時具結證稱：伊之前住在告訴人住處的4 樓，
    住到98年底，97年間伊常看見被告到告訴人住處，有看到被
    告在告訴人住處幫忙工作、拿水或打坐，伊聽鄰居說他們2
    個有愛情的關係等語（見本院99年5 月4 日審判筆錄），且
    由卷附被告上開行動電話通話明細可知，被告於97年11月10
    日至98年3 月31日間曾多次撥打電話給告訴人，然被告曾於
    本院審理時供稱：在本案發生前約1 個多禮拜，伊發現告訴
    人和別的男子在一起，伊問告訴人為何要欺騙伊，就把告訴
    人的鑰匙還給她，因為伊認為告訴人對伊沒有真心，枉費伊
    真心對待她，伊想要跟告訴人分手，不想再去告訴人住處，
    除了1 支鑰匙放在機車上忘記了沒有還以外，其他的鑰匙都
    還給告訴人了等語（見同上審判筆錄），則由被告上開供述
    可知，縱使被告曾與告訴人為男女朋友關係，在本案發生前
    約1 個多禮拜，被告以「交還鑰匙」之舉動表達要分手之意
    思時，該段男女朋友關係已經結束，被告自已無隨意進入告
    訴人住處之權利，即使尚有1 支鑰匙因忘記而未一併歸還，
    被告亦無使用該鑰匙擅自進入告訴人住處之權利，是被告辯
    稱其於案發時仍有權隨時自行進入告訴人住處云云，並不足
    採。另證人即被告之妻詹張月娥雖曾於偵訊時具結證稱：警
    察來時伊問被告是怎麼回事才知道告訴人對被告提告的事情
    ，但伊不知道告訴人告的內容是什麼，事後伊有問告訴人為
    何要告被告，告訴人說要嚇被告，但伊不知為何她要嚇被告
    等語（見偵卷第28頁），惟告訴人所稱「要嚇被告」等語並
    不等同於告訴人自承其指訴被告無故侵入住宅及傷害等犯行
    係屬捏造，尚難僅憑該句話即認告訴人於本案中有誣指被告
    無故侵入住宅及造成其受傷之行為，故證人詹張月娥上開證
    述，自難據為對被告有利之認定。
  (三)檢察官聲請簡易判決處刑意旨固主張告訴人於上開時、地遭
    被告抓住右手時，除因此受有右手腕瘀傷之傷害外，並因為
    了掙脫而用力甩開被告，導致受有左眼結膜下出血之傷害，
    此部分傷勢亦為被告傷害行為所造成云云。然查，告訴人於
    98年7 月2 日偵訊時曾以證人身分具結證稱：案發當天被告
    只有觸碰到伊的手等語（見偵卷第18頁），再於98年8 月20
    日偵訊時以證人身分具結證稱：伊的左眼出血可能是為了甩
    開被告，用力過度造成的等語（見偵卷第33頁），顯見被告
    於案發當時並未攻擊告訴人左眼，告訴人所述「伊的左眼出
    血可能是為了甩開被告，用力過度造成的」僅屬其臆測之詞
    ，公訴人復未提出其他積極證據證明告訴人左眼結膜下出血
    與被告抓住其右手之行為間確有因果關係，尚難僅憑告訴人
    上開臆測之詞，即認其左眼結膜下出血之結果確為被告抓住
    其右手之行為所導致。至卷附告訴人亞東紀念醫院診斷證明
    書1 份及其左眼結膜下出血照片2 張，僅能證明告訴人於98
    年4 月12日至亞東紀念醫院就診時及同年月13日至臺北縣政
    府警察局新莊分局泰山分駐所報案時，確有左眼結膜下出血
    之情形，無從據以認定該出血結果是否與被告行為有關，是
    檢察官聲請簡易判決處刑意旨主張被告本件傷害行為亦造成
    告訴人受有左眼結膜下出血之傷害云云，尚不足採。
  (四)綜上所述，本件事證明確，被告犯行已堪認定，應予依法論
    科。
二、核被告所為，係犯刑法第306 條第1 項無故侵入住宅罪、第
    277 條第1 項傷害罪。被告所犯上開2 罪間，犯意各別，罪
    名不同，應分論併罰。
三、就被告涉犯傷害罪部分，被告該部分犯行罪證明確，原審予
    以論罪科刑，固非無見，惟告訴人左眼結膜下出血之情形，
    尚難認定係被告於上開時、地之傷害行為所造成，已如前述
    ，原審認此部分亦屬被告本件傷害行為所造成之傷勢，尚有
    未合。從而，被告以其並無傷害犯行為由提起上訴，指摘原
    判決此部分不當，雖無理由，惟原判決此部分既有前述之瑕
    疵，自應由本院予以撤銷改判。爰審酌被告擅自侵入告訴人
    住宅後，竟與告訴人發生拉扯，傷害告訴人之身體，行為實
    有不當，及被告素行、犯罪動機、目的、手段、智識程度、
    犯後態度等一切情狀，量處如主文第2 項所示之刑，並諭知
    易科罰金之折算標準，以資懲儆。
四、就被告涉犯無故侵入住宅罪部分，原審以被告該部分犯行罪
    證明確，予以論罪科刑，並就量刑部分，審酌被告素行、犯
    罪情節、動機、智識程度、犯後態度等情，量處有期徒刑2
    月，並諭知易科罰金之折算標準，其認事用法俱無不合，量
    刑亦甚妥適，被告以其無上開犯行為由提起上訴，指摘原判
    決此部分不當，並無可採，其該部分上訴為無理由，應予駁
    回。
據上論斷，應依刑事訴訟法第455 條之1 第1 項、第3 項、第
368 條、第369 條第1 項前段、第364 條、第299 條第1 項前段
，刑法第277 條第1 項、第41條第1 項前段，刑法施行法第1 條
之1 ，判決如主文。
本案經檢察官王家春到庭執行職務。
中    華    民    國    99    年    5     月    28    日
                刑事第十八庭  審判長法  官  汪怡君
                                    法  官  楊仲農
                                    法  官  楊筑婷
以上證明與原本無異。
不得上訴。
中    華    民    國    99    年    5     月    28    日
                                    書記官  傅淑芳
附錄本案論罪科刑法條：
中華民國刑法第277條
傷害人之身體或健康者，處3 年以下有期徒刑、拘役或1 千元以
下罰金。
犯前項之罪因而致人於死者，處無期徒刑或7 年以上有期徒刑；
致重傷者，處3 年以上10年以下有期徒刑。
中華民國刑法第306條
無故侵入他人住宅、建築物或附連圍繞之土地或船艦者，處1 年
以下有期徒刑、拘役或3 百元以下罰金。
無故隱匿其內，或受退去之要求而仍留滯者，亦同。

司法院資訊處製作；財團法人民間司法改革基金會備份。
